【裁判字號】    95,訴,97
【裁判日期】    950719
【裁判案由】    違反毒品危害防制條例
【裁判全文】
臺灣屏東地方法院刑事判決                95年度訴字第97號
公  訴  人  臺灣屏東地方法院檢察署檢察官
被      告  甲○○
上列被告因違反毒品危害防制條例案件， 經檢察官提起公訴（95
年度毒偵字第2477號），被告於本院準備程序中就被訴事實為有
罪之陳述，經本院合議庭裁定由受命法官獨任依簡式審判程序審
理，判決如下：
    主  文
甲○○連續施用第一級毒品，累犯，處有期徒刑壹年陸月，扣案
沾有第一級毒品海洛因殘渣之夾鍊袋貳只沒收銷燬之、空夾鍊袋
捌只沒收；又施用第二級毒品，累犯，處有期徒刑拾月。應執行
有期徒刑貳年貳月，扣案沾有第一級毒品海洛因殘渣之夾鍊袋貳
只沒收銷燬之、空夾鍊袋捌只沒收。
    事  實
一、甲○○曾於民國92年間，先後因違反毒品危害防制條例、違
    反臺灣地區與大陸地區人民關係條例案件，各經本院92年度
    訴字第57號判處有期徒刑9 月確定、92年度訴字第388 號判
    處有期徒刑8 月確定，嗣經接續執行，甫於94年5 月11日縮
    短刑期執行完畢。另前因施用毒品案件，初犯部分，經本院
    88 年 度毒聲字第18 66 號裁定送觀察、勒戒後，因認有繼
    續施用毒品之傾向，且經本院88年度毒聲字第2092號裁定令
    入戒治處所施以強制戒治，其後迭經本院裁定停止戒治、撤
    銷停止戒治處分，嗣因強制戒治期滿，於90年7 月15日執行
    完畢出所，並由臺灣屏東地方法院檢察署檢察官於90年8 月
    13日以90年度戒毒偵字第277 號為不起訴處分確定；二犯部
    分，則經本院92年度毒聲字第496 號裁定令入戒治處所施以
    強制戒治（惟強制戒治執行部分，因毒品危害防制條例修正
    ，於93年1 月9 日無庸再執行）。詎其仍不知戒絕毒癮，又
    於5 年內再基於施用第一級毒品海洛因之概括犯意，自94年
    7 月中旬某日起，至同年9 月24日17時許止，在其位於屏東
    縣枋寮鄉○○村○○路1 巷6 號住處，以將毒品海洛因摻入
    香菸內吸食之方式，連續施用第一級毒品海洛因多次，平均
    每星期施用1 次；又基於施用第二級毒品甲基安非他命之犯
    意，於94年9 月24日17時許，在其上開住處，以將毒品甲基
    安非他命置於玻璃球吸食器內，下方點火加熱燒烤，而以口
    鼻吸食蒸發氣體之方式，施用第二級毒品甲基安非他命1 次
    。嗣於94年9 月27日7 時20分許，為警在上開住處查獲，並
    扣得其所有且供施用毒品海洛因所用而沾有毒品海洛因殘渣
    之夾鍊袋2 只、及預備供施用毒品海洛因所用之空夾鍊袋8
    只。
二、案經屏東縣警察局枋寮分局報告臺灣屏東地方法院檢察署檢
    察官偵查起訴。
    理  由
一、本件被告甲○○所犯係死刑、無期徒刑、最輕本刑為3 年以
    上有期徒刑以外之罪，其於本院準備程序中就被訴事實為有
    罪之陳述，經本院合議庭裁定由受命法官獨任依簡式審判程
    序，先予敘明。
二、上揭事實，訊據被告於本院審理中坦承不諱，且有下列事證
    相佐：
  (一)被告遭查獲後為警採尿經檢驗結果，雖經檢驗機關判定為嗎
    啡、甲基安非他命陰性反應，固有台灣檢驗科技股份有限公
    司濫用藥物尿液檢驗報告附卷可參，惟依濫用藥物尿液檢驗
    作業準則第18條至20條規定，尿液初步檢驗結果在閾值以上
    或有疑義之尿液檢體，應再以氣相層析質譜分析方法進行確
    認檢驗。而毒品海洛因之代謝物嗎啡、甲基安非他命之代謝
    物甲基安非他命之確認檢驗結果，分別在閾值300 、500ng/
    ml以上者，始判定為陽性，經確認檢驗結果低於前條閾值者
    ，則應判定為陰性，惟司法案件之濫用藥物尿液，必要時得
    採用最低可定量濃度為閾值，不受上述規定限制，故依上開
    規定，可知尿液檢驗報告所載陰性或陽性之判定，尚受檢驗
    機關所設定閾值標準之影響，復經檢察官函詢行政院衛生署
    管制藥品管理局、法務部法醫研究所結果，認本件被告之尿
    液中所含之嗎啡濃度為289ng/ml、甲基安非他命濃度為347n
    g/ml，均超過最低可定量濃度（即儀器可確認檢測物並定量
    檢測物之最低濃度，嗎啡為120ng/ml、甲基安非他命為80ng
    /ml） ，應可確認其尿液中確有嗎啡、甲基安非他命存在，
    故而於採尿前應有施用含嗎啡、甲基安非他命或可代謝為嗎
    啡、甲基安非他命之藥物等情，有行政院衛生署管制藥品管
    理局94年12月20日管檢字第0940013656號函、法務部法醫研
    究所94年12月13日法醫毒字第0940005272號函在卷可稽，參
    酌人體經施用毒品後尿液中所含毒品代謝物之濃度，尚因人
    體新陳代謝、施用劑量及施用期間之不同而有濃度高低之差
    異，是被告上開自白，應可採信。
  (二)此外，復有被告所有之夾鍊袋10只扣案可佐，經本院將夾鍊
    袋10只，送請專業機構鑑定結果，其中2 只含有第一級毒品
    海洛因成分，其餘8 只則驗無毒品反應，亦有高雄醫學大學
    附設中和紀念醫院檢驗報告3 份附卷可按。
  (三)另被告因施用毒品案件，初犯部分，經本院88年度毒聲字第
    1866號裁定送觀察、勒戒後，因認有繼續施用毒品之傾向，
    且經本院88年度毒聲字第2092號裁定令入戒治處所施以強制
    戒治，其後迭經本院裁定停止戒治、撤銷停止戒治處分，嗣
    因強制戒治期滿，於90年7 月15日執行完畢出所，並由臺灣
    屏東地方法院檢察署檢察官於90年8 月13日以90年度戒毒偵
    字第277 號為不起訴處分確定；二犯部分，則經本院92年度
    毒聲字第496 號裁定令入戒治處所施以強制戒治（惟強制戒
    治執行部分，因毒品危害防制條例修正，於93年1 月9 日無
    庸再執行），復經本院92年度訴字第57號判處有期徒刑9 月
    確定，亦有臺灣屏東地方法院檢察署刑案資料查註紀錄表同
    署全國施用毒品案件紀錄表、臺灣高等法院被告前案紀錄表
    附卷可考，是被告於5 年內再犯上開施用毒品犯行，自應依
    法論科。
三、論罪科刑：
  (一)按行為後法律有變更者，適用行為時之法律。但行為後之法
    律有利於行為人者，適用最有利於行為人之法律，刑法第2
    條第1 項定有明文，茲因本件論罪科刑所適用關於連續犯、
    累犯及定應執行刑等刑法法律均於94年2 月2 日經總統修正
    公布刪除，並於95年7 月1 日施行，而屬法律有變更，爰詳
    述如下：
  1.被告行為後，刑法第56條連續犯之規定業經刪除，則被告上
    開施用第一級毒品多次之犯行，因行為後新法業已刪除連續
    犯之規定，此刪除雖非犯罪構成要件之變更，但顯已影響行
    為人刑罰之法律效果，自屬法律有變更，依新法第2 條第1
    項規定，經比較新、舊法結果，認應適用較有利於被告之行
    為時法律修正前刑法第56條規定，論以連續犯（最高法院95
    年第8 次刑事庭會議決議參照）
  2.次就累犯之適用問題，被告於有期徒刑執行完畢5 年內故意
    再犯本件有期徒刑以上之2 罪（前科部分詳後述），且關於
    刑法第47條累犯之規定，不論依修正前之刑法第47條，或修
    正後之刑法第47條第1 項之規定，均構成累犯，對被告而言
    修正後刑法規定並無較有利之情形，自應逕依修正前之刑法
    第47條規定，論以累犯。
  3.再者，修正前刑法第51條第5 款規定「數罪併罰，宣告多數
    有期徒刑者，於各刑中之最長期以上，各刑合併之刑期以下
    ，定其刑期。但不得逾20年。」，修正後刑法第51條第5 款
    則規定「宣告多數有期徒刑者，於各刑中之最長期以上，各
    刑合併之刑期以下，定其刑期。但不得逾30年」，經比較新
    舊法結果，修正後刑法並無較有利於被告，依刑法第2 條第
    1 項前段之規定，仍應依修正前刑法第51條第5 款，定其應
    執行之刑。
  4.是經本院綜合比較結果，認均以修正前之刑法法律規定較有
    利於被告，故本件關於連續犯、累犯及定應執行刑等規定，
    均應適用修正前刑法規定論處。
  (二)按海洛因、甲基安非他命分別係毒品危害防制條例所定之第
    一級、第二級毒品，均不得非法施用，是核被告所為，係犯
    毒品危害防制條例第10條第1 項、第2 項之施用第一級毒品
    、第二級毒品罪。被告為施用毒品海洛因、甲基安非他命而
    持有毒品之低度行為，已為其施用之高度行為所吸收，均不
    另論罪。被告先後多次施用第一級毒品之犯行，時間緊接，
    方法相同，觸犯構成要件相同之罪，顯係基於概括犯意反覆
    為之，應為連續犯，應依修正前刑法第56條規定論以1 罪，
    並加重其刑。另被告曾於92年間，先後因違反毒品危害防制
    條例、違反臺灣地區與大陸地區人民關係條例案件，各經本
    院92年度訴字第57號判處有期徒刑9 月確定、92年度訴字第
    388 號判處有期徒刑8 月確定，嗣經接續執行，甫於94年5
    月11日縮短刑期執行完畢，有臺灣屏東地方法院檢察署刑案
    資料查註紀錄表、臺灣高等法院被告前案紀錄表在卷可考，
    其於有期徒刑執行完畢5 年內再犯本件有期徒刑以上之2 罪
    ，應依修正前之刑法第47條，論以累犯，分別加重其刑，並
    就施用第一級毒品部分遞予加重之。被告所犯上開2 罪間，
    犯意各別，行為互殊，應予分論併罰。爰審酌被告有麻藥、
    煙毒、毒品等多項前科，且歷經多次毒癮戒斷之保安處分程
    序（參前開紀錄表），仍未能徹底戒絕毒癮，顯見其意志不
    堅，有違政府訂定毒品危害防制條例之美意，惟考量施用毒
    品係戕害自身健康、尚未害及他人，施用期間之長短及犯後
    態度等一切情狀，分別量處如主文所示之刑，並依修正前刑
    法第51條第5 款規定，定其應執行之刑。
  (三)末按沒收為從刑，與主刑有從屬關係，倘主刑與從刑均已修
    正，經依刑法第2 條就主刑比較結果，應適用最有利之修正
    前舊法時，依從刑附屬於主刑之原則，自不得就新舊法予以
    割裂適用，應一律適用修正前之舊法（最高法院90年度第45
    26號判決要旨參照）。本件扣案沾有毒品海洛因殘渣之夾鍊
    袋2 只，因與所殘留之毒品殘渣無法析離，應整體視為毒品
    ，併依毒品危害防制條例第18條第1 項前段之規定，宣告沒
    收銷燬之，至空夾鍊袋8 只，業據被告於本院審理中供承為
    其所有且預備供施用毒品海洛因所用等語在卷，爰依修正前
    刑法第38條第1 項第2 款規定，併予宣告沒收。
據上論斷，應依刑事訴訟法第273 條之1 第1 項、第299 條第1
項前段，毒品危害防制條例第10條第1 項、第2 項、第18條第1
項前段，刑法第2 條第1 項前段、修正前刑法第11條、第56條、
第47條、第38條第1 項第2 款、第51條第5 款，判決如主文。
本案經檢察官王光傑到庭執行職務。
中   華    民     國     95    年   7     月   19     日
                        刑事第四庭   法  官  劉敏芳
以上正本證明與原本無異。
如不服本判決應於收受本判決送達後十日內向本院提出上訴書狀
，其未敘述上訴理由者，並得於提起上訴後十日內向本院補提理
由書狀（均須按他造當事人之人數附繕本）「切勿逕送上級法院
」
中    華    民    國    95    年    7     月    19    日
                                     書記官  許倬維
毒品危害防制條例第10條：
施用第一級毒品者，處 6 月以上 5 年以下有期徒刑。
施用第二級毒品者，處 3 年以下有期徒刑。


司法院資訊處製作；財團法人民間司法改革基金會備份。
